臺灣高雄地方法院民事裁定　　　　　　　　96年度破字第31號
聲　請　人　甲○○
上列當事人聲請宣告破產事件，本院裁定如下：
    主      文
聲請駁回。
聲請費用由聲請人負擔。
    理      由
一、聲請意旨略以：聲請人因兒子發生車禍，不慎撞傷他人，需
    要一筆金額作為賠償金，只好向銀行辦理借款與對方達成和
    解，而因借貸時銀行的利率將近年息百分之二十，致聲請人
    根本難以如期繳納貸款本息，進而加入傳銷公司從事傳銷之
    工作，該傳銷公司竟要求聲請人需先準備數十萬元的資金投
    入購貨，保證獲利豐厚，致聲請人誤信以為真，不但將所剩
    無幾的積蓄全部用盡，其餘不足數更再向銀行借貸。因聲請
    人不擅長傳直銷之經營技巧，所購之產品無法銷售出去，堆
    放到快要過期，致聲請人收支狀況無法平衡，投入的資金完
    全付諸流水，但聲請人每個月仍必需定額向傳銷公司購進相
    當數量之產品，否則即會遭取消經營權及會員資格，所以只
    好再向銀行辦理信用貸款，導致負債情況急速累積惡化，又
    收入不足，聲請人只能四處告貸渡日。現負債約新臺幣（下
    同）1,398,807 元，資產僅有現金285,300 元，故聲請人之
    資產已不能清償負債。而按聲請人願意放棄必要生活費優先
    受償之權利，故上開資產足以構成破產財團，且可清償破產
    財團費用及債務，自有宣告破產之實益，爰依破產法第1 條
    及第57條規定，請求裁定准予宣告破產等情。
二、按破產管理人之報酬為財團費用；破產人及其家屬之必要生
    活費，視為財團費用。財團費用及財團債務，應先於破產債
    權，隨時由破產人依破產法之規定清償之。破產宣告後，如
    破產財團之財產不敷清償財團費用及財團債務時，法院因破
    產管理人之聲請，應以裁定宣告破產終止，破產法第95條第
    1 項第3 款、同條第2 項、第97條、第148 條分別定有明文
    。又破產法第57條規定，債務人不能清償債務者，固得宣告
    破產，然依上開破產法第148 條規定之旨趣，如債務人之財
    產不敷清償破產財團費用及財團債務時，即應認無宣告破產
    之實益（最高法院86年度台抗字第479 號裁定意旨參照）。
    是以破產程序，乃債務人無力對全體債權人清償債務時，由
    法院介入，強制將債務人之全部財產依一定程序為變價及分
    配，使全體債權人得以公平受償之程序。故債務人之財產如
    可預見不敷清償破產財團費用及財團債務，致使多數債權人
    之普通債權無法獲得公平滿足，顯與破產制度之本旨及目的
    有違，即無宣告破產之實益，如其聲請宣告破產，自不應准
    許。
三、經查，聲請人經本院二次合法通知於96年10月30日及96年11
    月27日調查均未到場，有本院送達回證二紙在卷可稽，故聲
    請人主張因兒子發生車禍，不慎撞傷他人，需要一筆金額作
    為賠償金，只好向銀行辦理借款與對方達成和解，而因借貸
    時銀行的利率將近年息百分之二十，致聲請人根本難以如期
    繳納貸款本息，進而加入傳銷公司從事傳銷之工作，該傳銷
    公司竟要求聲請人需先準備數十萬元的資金投入購貨，保證
    獲利豐厚，致聲請人誤信以為真，不但將所剩無幾的積蓄全
    部用盡，其餘不足數更再向銀行借貸云云，因聲請人無法舉
    證以實其說，已非無疑。又聲請人分別積欠如附表所示聯邦
    商業股份有限公司（下稱聯邦銀行）等11家銀行之債務合計
    約為1,595,707 元乙節，而聲請人自承部分為1,398,807 元
    ，並據聲請人提出財產狀況說明書及銀行債務明細表各一紙
    在卷足憑；經本院發函各債權銀行函覆在卷（參見本院卷59
    頁至63頁、64頁至65頁、105 頁至110 頁、111 頁、112 頁
    至113 頁、114 頁至115 頁、116 頁至117 頁、127 頁至
    139 頁、147 頁至152 頁、153 頁至157 頁），惟大眾商業
    銀行銀行股份有限公司陳報債權，此部分以聲請人所自承
    61,000元計。故聲請人積欠前開銀行債權1,595,707 元乙節
    ，堪信為真實。次查，本院依職權調閱聲請人之財產所得資
    料，聲請人94年度營利所得、其他所得及利息所得計694,
    886 元，名下並無其他不動產、95年度其他所得、執行業所
    得、利息所得及財產交易所得計35,501元、名下並無其他不
    動產，有稅務電子閘門財產所得調件明細表在卷第33頁、第
    172 頁足憑。又查，聲請人於聲請狀所附之債務人財產狀況
    說明書陳稱現有資產總額285,300 元乙節，業據提出臺東區
    中小企業銀行面額285,300 元記名式支票影本附在卷第73
    頁足憑，從而，聲請人主張其資產及所得已不能清償其債務
    ，而有破產之原因乙節，尚堪採信。
四、再查，如依行政院主計處公布之94年度家庭收支調查報告記
    載，高雄市平均每戶人數為3.33人，消費支出為713,119 元
    ，可知高雄市每人每年平均消費支出約為214,150 元（計算
    式為713119÷3.33＝214150，小數點以下四捨五入），是聲
    請人必要之生活費用1 年即須支出214,150元，聲請人固主
    張願意放棄其自身必要生活費用之優先受償權利，且出具切
    結書為證，惟破產法第95條第2 項、第97 條 所為破產人之
    必要生活費用視為破產財團費用，應優先於破產債權受清償
    之規定，乃基於憲法基本權利中生存權之具體表現，並非可
    因聲請人表示願意拋棄，即得予以排除，是聲請人此部分切
    結，即難為其有利之認定。再本件如宣告聲請人破產，則聲
    請人除須支付上述必要生活費用外，尚須支付破產管理人因
    為召開債權人會議、出售資產及分配破產財團等所生之報酬
    。而破產管理人之報酬僅以最低之基本工資計算，每年至少
    即須支出207,360 元（17280 ×12＝207360），遑論實務上
    破產管理人之報酬實較此一金額高出許多。據上，本件如宣
    告破產後，參照破產法第95條1 項第3 款及同條第2 項之規
    定，聲請人每年應支出之財團費用至少為421,510 元（計算
    式：214150＋207360＝421510），顯逾聲請人目前之總資產
    285,300 元甚多。另依「各級法院辦案期限實施要點」第2
    點第2 項之規定，破產事件之辦案期限為2 年，則聲請人在
    破產期間應支付之財團費用，如以2 年計算，至少亦應支付
    843,020 元（421510×2 ＝843020），亦遠逾聲請人現有之
    總資產。綜上，聲請人之財產於扣除上開破產管理人之報酬
    及必要生活費用後，已無任何餘額可供構成破產財團，自無
    法清償破產債權，揆諸破產法第148 條規定旨趣及最高法院
    裁定意旨相互以觀，聲請人聲請宣告破產為無實益，應予駁
    回。
五、據上論結，本件聲請為無理由，依破產法第5 條、民事訴訟
    法第95條、第78條、裁定如主文。
中　　華　　民　　國　　96　　年　　11　　月　　30　　日
                      民事第六庭法　官　何清富
正本係照原本作成。
如對本裁定抗告須於裁定送達後10日內向本院提出抗告狀。
中　　華　　民　　國　　96　　年　　11　　月　　30　　日
                                書記官　王紀芸
   附表：
  ┌──┬────┬──────┬─────┬─────┐
  │編號│債權人名│債權額 (新台│依據      │備註 (聲請│
  │    │稱      │幣)         │          │人陳報)   │
  ├──┼────┼──────┼─────┼─────┤
  │ 1  │聯邦商業│共計168,818 │聯邦銀行民│162,194元 │
  │    │銀行股份│元          │事陳報狀  │          │
  │    │有限公司│            │(院卷     │          │
  │    │        │            │59-63)    │          │
  ├──┼────┼──────┼─────┼─────┤
  │ 2  │國泰世華│共計306,050 │國泰世華銀│250,000元 │
  │    │商業銀行│元          │行民事陳報│          │
  │    │股份有限│            │狀 (院卷  │          │
  │    │公司    │            │64-65)    │          │
  ├──┼────┼──────┼─────┼─────┤
  │ 3  │安泰商業│共計54,200元│安泰銀行民│53,000元  │
  │    │銀行股份│，(其中     │事陳報狀 (│          │
  │    │有限公司│50,227 元自 │院卷      │          │
  │    │        │95/7/17 起至│105-110)  │          │
  │    │        │清償日止按年│          │          │
  │    │        │息19.71% 計 │          │          │
  │    │        │算利息。)   │          │          │
  ├──┼────┼──────┼─────┼─────┤
  │ 4  │台北富邦│共計88,309元│台北富邦銀│83,000元  │
  │    │商業銀行│，(其中本金 │行民事陳報│          │
  │    │股份有限│80,036元，利│狀 (院卷  │          │
  │    │公司    │息、違約金  │111)      │          │
  │    │        │8,273元)    │          │          │
  ├──┼────┼──────┼─────┼─────┤
  │ 5  │中國信託│共計475,053 │中國信託商│422,718元 │
  │    │商業銀行│元(其中信用 │業銀行民事│          │
  │    │股份有限│卡59,266元，│陳報債權狀│          │
  │    │公司    │現金卡37,510│(院卷     │          │
  │    │        │元，通信貸款│112-113)  │          │
  │    │        │378,277元)  │          │          │
  ├──┼────┼──────┼─────┼─────┤
  │ 6  │荷商荷蘭│共計131,871 │荷商荷蘭  │117,000元 │
  │    │銀行股份│元          │銀行台北分│          │
  │    │有限公司│            │公司96年度│          │
  │    │        │            │荷法函催第│          │
  │    │        │            │033號函 ( │          │
  │    │        │            │院卷      │          │
  │    │        │            │114-115)  │          │
  ├──┼────┼──────┼─────┼─────┤
  │ 7  │遠東國際│共計151,963 │遠東銀行民│146,000元 │
  │    │商業銀行│元 (其中本金│事陳報狀 (│          │
  │    │        │141,676元， │院卷      │          │
  │    │        │及自95/7/14 │116-117)  │          │
  │    │        │起至清償日止│          │          │
  │    │        │按年息      │          │          │
  │    │        │19.71%計算之│          │          │
  │    │        │利息暨每月  │          │          │
  │    │        │1,000元計算 │          │          │
  │    │        │之違約金)   │          │          │
  ├──┼────┼──────┼─────┼─────┤
  │ 8  │臺灣新光│共計56,320元│新光銀行民│48,895元  │
  │    │商業銀行│，(其中     │事陳報狀  │          │
  │    │股份有限│45,624元自  │(院卷     │          │
  │    │公司    │96/4/23起至 │127-139)  │          │
  │    │(原誠泰 │清償日止，按│          │          │
  │    │商業銀行│年息19.71%計│          │          │
  │    │)       │算利息暨上開│          │          │
  │    │        │利息總額10% │          │          │
  │    │        │計算之違約金│          │          │
  │    │        │)           │          │          │
  ├──┼────┼──────┼─────┼─────┤
  │ 9  │萬泰商業│本金37,800元│萬泰銀行民│25,000元  │
  │    │銀行股份│，及按年息  │事陳報狀 (│          │
  │    │有限公司│18% 計之違約│院卷      │          │
  │    │        │金          │147-152)  │          │
  ├──┼────┼──────┼─────┼─────┤
  │ 10 │台灣金聯│信用卡64,323│台灣金聯  │該債權原為│
  │    │資產管理│元及其中    │資產管理  │中華商業銀│
  │    │公司    │60,578元部分│公司台金權│行股份有限│
  │    │        │95/9/28起至 │(一)字第  │公司      │
  │    │        │清償日止按年│0000000號 │          │
  │    │        │息19.71%計之│函 (院卷  │30,000元  │
  │    │        │利息暨上開利│153-157)  │          │
  │    │        │息10%計算之 │          │          │
  │    │        │違約金      │          │          │
  ├──┼────┼──────┼─────┼─────┤
  │ 11 │大眾商業│依聲請人陳報│院卷20    │61,000元  │
  │    │銀行股份│61,000元    │          │          │
  │    │有限公司│            │          │          │
  ├──┼────┼──────┼─────┼─────┤
  │總計│        │1,595,707元 │          │1,398,807 │
  │    │        │            │          │元        │
  └──┴────┴──────┴─────┴─────┘
